【裁判字號】    94,上重訴,82
【裁判日期】    950308
【裁判案由】    毒品危害防制條例
【裁判全文】
臺灣高等法院刑事判決                94年度上重訴字第82號
    上  訴  人  臺灣宜蘭地方法院檢察署檢察官
    上  訴  人
    即  被  告  甲○○
                丙○○
    上二人共同
    指定辯護人  本院公設辯護人  丁○○
    上  訴  人
    即  被  告  乙○○
    選任辯護人  林正和律師
上列上訴人等因被告等違反毒品危害防制條例案件，不服臺灣宜
蘭地方法院93年度重訴字第9號，中華民國94年7月27日第一審判
決（起訴案號：臺灣宜蘭地方法院檢察署92年度偵字第2789號）
，提起上訴，本院判決如下：
    主  文
上訴駁回。
    事  實
一、甲○○、丙○○與乙○○共同意圖營利，並基於概括犯意聯
    絡，自民國（下同）91年6月間某日起，由甲○○先透過不
    詳管道販入第一級毒品海洛因後，以行動電話作為對外販賣
    毒品之聯絡工具，並以由自己出售第一級毒品海洛因交由丙○○、乙○○轉售或交付之方式，在如附表一編號1至4所示
    之時間及地點，將如附表一編號1至4所示金額或數量之第一
    級毒品海洛因毒品，連續販賣予張茂男、張銘志、許全材、
    葉金州多次。甲○○又自行意圖營利，基於販賣第二級毒品
    安非他命之概括犯意，於不詳時間地點販入第二級毒品安非
    他命後，於如附表一編號5之時間及地點，將附表一編號5之
    第二級毒品安非他命，連續販賣與王文德多次。嗣經警對於
    甲○○、丙○○、乙○○所使用之行動電話實施通訊監察後
    ，始於92年11月5日，持臺灣宜蘭地方法院所核發之搜索票
    至甲○○位於宜蘭市○○街142號住處、丙○○位於「快樂
    江山社區」宜蘭市○○路49巷2弄33之5號3樓住處、乙○○
    位於宜蘭市○○路38巷38之3號6樓住處執行搜索，而分別扣
    得如附表二所示之物。
二、丙○○基於轉讓第一級毒品海洛因之概括犯意，自92年7月
    間起至同年11月初止，連續在其位於宜蘭市○○路49巷2弄
    33之5號3樓住處門口或該社區樓下，轉讓第一級毒品海洛因
    予許全材約6、7次；及於92年7月間某日起至同年11月初止
    ，在其上開住處，連續轉讓第一級毒品海洛因與乙○○多次
    。
三、案經海岸巡防總局北部地區巡防局移送臺灣宜蘭地方法院檢
    察署檢察官偵查起訴。
    理  由
一、有關證據能力之認定：
（一）按刑事訴訟法第159條之1第2項規定：被告以外之人於偵
      查中向檢察官所為之陳述，除顯有不可信之情況者外，得
      為證據。
（二）證人張銘志、王文德、莊守德、葉金州、張茂男、許全材
      於檢察官偵訊中之證詞雖屬審判外之陳述，惟並無顯有不
      可信之情況，且上訴人即被告甲○○、丙○○、乙○○對
      於上開證據均表示無意見而同意具有證據能力（見本院94
      年11月14日準備程序筆錄），依據刑事訴訟法第159條之1
      第2項規定，上開證人張銘志等人於偵查中之供述均有證
      據能力。
二、訊據被告甲○○、丙○○、乙○○均矢口否認上開犯行，且
    均辯稱：並未販賣毒品海洛因及安非他命云云。被告丙○○
    另又辯稱：毒品並非伊所有，只是放在伊住處，許全材及乙○○自行拿取使用，伊並未將毒品轉讓予許全材及乙○○云
    云。
三、經查：
（一）被告甲○○、丙○○、乙○○販賣毒品之事實，業據證人
      張銘志、王文德、莊守德、葉金州於偵查中及原審審理中
      均結證證述在卷（見附表一備註欄）。至證人張茂男於偵
      查中經二次訊問，均分別於92年11月10日及93年2月27日
      明確證稱：渠因腳痛經被告甲○○建議使用海洛因，其後
      被告甲○○稱可打電話向伊購買，並另給予丙○○及乙○○之聯絡電話供伊聯絡，伊即向被告三人購買毒品等語，
      並經結證在卷。於原審審理中竟改稱：「沒有向被告甲○○買過毒品，僅向被告丙○○與乙○○無償取得海洛因各
      二次」云云。惟於交互詰問過程中，忽而改稱，「被告丙○○交付海洛因時，其中有一次伊有交付1000元與被告丙○○」，忽又陳稱「有時候被告甲○○沒有來，就請乙○○拿來」、「被告三人都有拿二次海洛因給我」，經問及
      「何人建議你使用海洛因」，初答：「那個人我不太認識
      」，繼而又坦承「就是甲○○，他說有需要時，可向阿寶
      拿」等語，證人張茂男於原審審理時，經詰問後所為之證
      述，先後不一，前後多有矛盾，顯係避重就輕，迴護被告
      三人之詞，本院認其於偵查中之陳述始為真實可信。
（二）本件經警搜索被告甲○○位於宜蘭市○○街142號住處、
      被告丙○○位於「快樂江山社區」宜蘭市○○路49巷2弄
      33之5號3樓住處、被告乙○○位於宜蘭市○○路38巷38之
      3 號6樓住處，扣得如附表二所示之物，有92年度聲搜字
      第580號搜索票3紙（海岸巡防署基隆機重查緝隊刑案偵查
      卷宗卷第43至45）、搜索扣押筆錄（同上卷第46至48頁）
      、扣押物品目錄表（同上卷第51至62頁）在卷可稽，復有
      該等物品扣案可證。其中在被告丙○○上開住處查獲之白
      粉23包，經送法務部調查局鑑定結果，均含海洛因成分，
      合計淨重27.21公克，有法務部調查局92年12月25日調科
      壹字第300000992號檢驗通知書在卷可參（92偵2789第170
      頁）。另在被告丙○○上開住處查獲之粉末一包（袋上標
      示20.3g）經檢驗結果發現含有極微量海洛因成份，淨重
      18.92公克；復有粉末二包（袋上分別標示96.3g、99g）
      經檢驗結果均發現含有極微量海洛因，合計淨重195.49公
      克），復有法務部調查局93年4月7日調科壹字第09300136
      260號檢驗通知書附卷可查（92偵2789第133頁）。另在被
      告丙○○上開住處查獲之安非他命7包（含塑膠袋毛重合
      計為33.05公克），經送行政院衛生署管制藥品管理局檢
      驗結果，均檢出甲基安非他命成份，有行政院衛生署管制
      藥品管理局94年5月31日管檢字第0940005002號檢驗成績
      書在卷可參（見原審卷第206頁）。被告丙○○於93年3月
      4日偵訊時已坦承上開扣案物為被告甲○○所有（92 年度
      偵字第2789號卷宗第221至222頁）。原審審理時，並經以
      證人身份具結並接受交互詰問時證稱：她與被告甲○○為
      男女朋友，上開住處為租來給她，毒品是甲○○與其友人
      合夥購買，買來的毒品有的放在她那裡等語（見原審卷第
      257至258頁），被告丙○○與被告甲○○既為男友朋友，
      被告丙○○應不至於原審審理中故為誣陷被告甲○○之詞
      ，是其於審理中之證述應屬真實可信。再參以證人張茂男
      、張銘志、莊守德、葉金州均證稱先與被告甲○○聯絡，
      甲○○再告知渠等與被告丙○○、乙○○之電話供渠等聯
      絡等語。復且，被告丙○○於93年3月4日偵查中（92 年
      度偵字第2789號卷宗第221至222頁）及原審審理時均證稱
      她曾為甲○○交付毒品等語（見原審卷第258至259頁）；
      被告乙○○93年3月29日偵查中（92年度偵字第2789號卷
      宗第227至228頁）及原審準備程序時（見原審卷107頁）
      亦辯稱伊僅係為被告甲○○交付毒品與其所指定之人等語
      ，顯見被告甲○○應係毒品主要提供者，是於被告丙○○
      住處查獲之毒品，應係被告甲○○販入之事實，已堪認定
      。至被告丙○○雖於警訊及偵查之初供稱上開扣案物其中
      一小包海洛因為自己向他人購買，其他為綽號「白虎」所
      有，又其上開住處為朋友轉租云云，應係迴護被告甲○○
      之詞，而不足採。
（三）又查，被告丙○○轉讓第一級毒品海洛因與被告乙○○、
      許全材之事實，業據被告乙○○於偵查中供述（見92偵字
      第2789號卷第32頁）及原審審理中結證證述綦詳（見原審
      卷第260頁）。另證人許全材經原審傳喚及拘提均未到庭
      ，惟其於偵查中已結證證稱：綽號「柔柔」之人自92年10
      月下旬起至11月4日晚上止，總共拿了約6、7次的海洛因
      給他使用，沒有收錢，都是叫他去「快樂江山」社區住處
      門口或樓下拿給他等語（92年度偵字第2789號卷宗第195
      頁），核與被告丙○○於93年2月27日偵查中自白：對證
      人許全材之上開證述無意見，她確曾無償提供海洛因供證
      人許全材施用等語相符。至被告丙○○於本院審理時，亦
      坦承被告乙○○及證人許全材有拿取其所有海洛因施用等
      事實（見原審卷第257頁）。
（四）綜上所述，本件事證明確，被告三人販賣毒品之犯行及被
      告丙○○轉讓毒品犯行，均應堪認定。被告三人辯稱並未
      販賣第一級毒品海洛因與張茂男、張銘志、莊守德、葉金
      州；被告甲○○辯稱並未販賣第二級毒品安非他命與王文
      德；被告丙○○辯稱：乙○○、許全材係看到她沒有在施
      用，就自行拿取使用，並無轉讓行為云云，均為卸責之詞
      ，顯不足採。至被告甲○○、乙○○請求傳喚證人張茂男
      、張銘志、莊守德、葉金州、王文德等人乙節，因被告三
      人確有販賣毒品之犯行，且證人張銘志等人於偵查中亦已
      坦承向被告等人購買毒品，業如前述，待證事實既業臻明
      確，是本院認並無再傳訊證人張銘志等人之必要，併予敘
      明。
四、被告三人行為後，毒品危害防制條例已於93年1月9日修正公
    布施行。然新修正之毒品危害防制條例第4條第1項、第2項
    之規定，與修正前之規定並無不同，修正前之規定並無有利
    於行為人，故本件依刑法第2條第1項前段規定，應適用裁判
    時即新修正之毒品危害防制條例論處。按海洛因係屬毒品危
    害防制條例第2條第2項第1款所稱之「第一級毒品」；而安
    非他命及甲基安非他命則均屬同條例第2條第2項第2款所稱
    之「第二級毒品」。核被告甲○○所為，係犯毒品危害防制
    條例第4條第1項販賣第一級毒品、第4條第2項販賣第二級毒
    品罪。被告丙○○、乙○○所為係犯毒品危害防制條例第4
    條第1項販賣第一級毒品罪。被告丙○○另犯毒品危害防制
    條例第8條第1項轉讓第一級毒品罪。被告甲○○、丙○○與
    乙○○就前揭販賣第一級毒品部分，有犯意連絡及行為分擔
    ，均為共同正犯。被告甲○○所為多次販賣第一、二級毒品
    罪；被告丙○○、乙○○所為多次販賣第一級毒品罪；被告
    丙○○所為多次轉讓第一級毒品之犯行，均時間密接，方法
    相同，犯罪構成要件相同，顯係基於概括犯意而為之，均為
    連續犯，應依刑法第56條之規定論以一罪，除法定刑為死刑
    、無期徒刑不得加重外，就有期徒刑部分加重其刑。被告甲○○所為販賣第一級毒品海洛因、第二級毒品安非他命罪，
    被告丙○○所為販賣第一級毒品海洛因及轉讓第一級毒品海
    洛因罪，均犯意個別，行為互殊，且屬構成要件不同之罪，
    應分論併罰。
五、
（一）原審以被告三人罪證明確，適用刑事訴訟法第299條第1項
      前段，毒品危害防制條例第4條第1項、第2項、第8條第1
      項、第18條第1項前段、第19條第1項，刑法第11條前段、
      第2第1項前段、第28條、第56條、第37條第1項、第59條
      、第51條第4款前段、第5款，分別審酌被告甲○○為主要
      提供販賣之人，被告丙○○、乙○○僅係為被告甲○○送
      貨、三人販賣毒品之數量、次數、其生活狀況、智識程度
      、犯罪對社會所生之危害非輕，被告甲○○於犯罪後矢口
      否認犯行，被告丙○○、乙○○則均曾坦承部分犯行之態
      度等一切情狀，就共同連續販賣第一級毒品部分，量處被
      告甲○○無期徒刑，褫奪公權終身；就連續販賣第二級毒
      品部分，量處被告甲○○有期徒刑7年6月，並定其應執行
      刑為無期徒刑，另宣告褫奪公權終身。至被告丙○○、乙○○係與被告甲○○為男女朋友及朋友之關係，因被告甲○○提供食宿或毒品而販賣毒品，此分別據被告丙○○與
      乙○○於偵查中供述在卷（92年度偵字第2789號卷宗第
      208頁、第228頁），渠等惡性尚非重大，且犯罪所得不多
      ，犯罪情狀尚堪憫恕，縱處以最低之無期徒刑，亦嫌過重
      ，依刑法第59條之規定酌減其刑，就共同連續販賣第一級
      毒品部分，量處丙○○有期徒刑8年；就連續轉讓第一級
      毒品部分，量處被告丙○○有期徒刑1年2月，並就被告丙○○定其應執行刑為有期徒刑8年10月。就共同連續販賣
      第一級毒品部分，量處被告乙○○有期徒刑8年。
（二）原判決復敘明：扣案如附表二編號1至3為查獲之毒品，且
      為被告三人共同販賣毒品之用，依毒品危害防制條例第18
      條第1項沒收銷燬之。附表二編號4至7，為被告甲○○所
      有，有被告丙○○於偵查中（92年度偵字第2789號卷宗第
      22 2頁）及原審審理中結證證述在卷；附表二編號8，為
      被告丙○○所有對外聯絡販毒之用；附表二編號9至13，
      為被告甲○○所有，此為被告甲○○所自承，附表二編號
      14至15，為被告甲○○所有，此為被告乙○○於偵查中陳
      述在卷（92年度偵字第2789號卷宗第227頁）；附表二編
      號16被告乙○○雖否認為其所有，惟應係作為販賣毒品時
      之秤量工具，至附表二編號17至18 被告乙○○則坦承為
      其所有。而上開附表編號4-18之物均顯係被告三人供販賣
      毒品所用之物，依毒品危害防制條例第19條第1項之規定
      沒收之。又被告三人共同販賣第一級毒品海洛因所得新台
      幣（下同）62萬9000元，及被告甲○○販賣第二級毒品安
      非他命所得5000元（如附表一所示附註所示），應依毒品
      危害防制條例第19條第1項之規定諭知沒收之，如全部或
      一部不能沒收時，以其財產抵償之。至檢察官聲請就本案
      其他扣案物品宣告沒收，惟查，被告丙○○所有連絡電話
      簿1本，被告乙○○所有現金1萬2900元及人民幣150元，
      並非供本件販賣犯行所用。又在被告乙○○身上搜獲之安
      非他命2包及海洛因3包，係被告甲○○提供與被告乙○○
      施用，並非供販賣之用，此為被告乙○○於偵查中陳述在
      卷（92年度偵字第2789號卷宗第228頁），此部分被告乙○○涉嫌施用毒品部分，應由檢察官另行處理，爰不於本
      案諭知沒收。
（三）原判決另敘明：公訴意旨另以被告三人共同基於販賣第一
      級毒品海洛因及第二級毒品安非他命之概括犯意聯絡，以
      每小包1000元至5000元不等之金額，連續在甲○○位於宜
      蘭市○○街142號住處附近之廟旁、丙○○位於宜蘭市○○路49巷2弄33之5號3樓住處門口或其快樂江山社區樓下
      、乙○○位於宜蘭市○○路38巷38之3號6樓住處及張茂男
      位於宜蘭市○○路一七號店裡等地，販售上開海洛因或安
      非他命予許全材、吳政隆及綽號「香蕉」、「牛皮」「阿
      南」、「老周」、「阿志」等姓名年籍不詳之人，因認被
      告甲○○、丙○○及乙○○此部分亦涉犯毒品危害防制條
      例第4條第1項、第2項販賣第一級毒品、第二級毒品之罪
      。惟查，（一）按犯罪事實應依證據認定之，無證據不得
      認定犯罪事實；不能證明被告犯罪者，應諭知無罪之判決
      。而被告或共犯之自白，不得作為有罪判決之唯一證據，
      仍應調查其他必要之證據，以察其是否與事實相符，刑事
      訴訟法第154條第2項、第301條第1項、第156條第2項分別
      定有明文。再刑事訴訟法第161條第1項規定：檢察官就被
      告犯罪事實，應負舉證責任，並指出證明之方法。因此，
      檢察官對於起訴之犯罪事實，應負提出證據及說服之實質
      舉證責任。倘其所提出之證據，不足為被告有罪之積極證
      明，或其指出證明之方法，無從說服法院以形成被告有罪
      之心證，基於無罪推定之原則，自應為被告無罪之判決（
      最高法院92年台上字第128號判例意旨參照）。（二）檢
      察官認被告三人涉犯上開罪嫌，無非以證人許全材於警詢
      及偵查中、證人吳政隆之警訊之陳述及通訊監察譯文資為
      論據。訊據被告三人則均堅決否認有此部分之犯行。（三
      ）經查，證人許全材與吳政隆於審判期日經合法傳喚均未
      到庭，渠等於警訊中之陳述係屬被告以外之人於審判外之
      陳述，復無符合傳聞法則例外之規定，依刑事訴訟法第
      159 條第1項，渠等之陳述不得做為證據。（四）證人許
      全材於92年11月6日偵查中，並未供稱曾向被告三人購買
      毒品（92年度偵字第2789號卷宗第29頁），且該次證人許
      全材係因涉嫌施用毒品而經警移送臺灣宜蘭地方法院檢察
      署，其陳述亦未經以證人身分具結。另其於93年2月17日
      偵查中則證稱：沒有向被告甲○○及乙○○買過毒品，僅
      綽號「柔柔」（即被告丙○○）總共拿了約6、7次的海洛
      因給他使用，沒有收錢等語，並經具結在卷。是依證人許
      全材於偵查中之證述，難認被告三人有販賣毒品與許全材
      之事實。（五）檢察官所舉通訊監察譯文一冊，僅有某男
      於通話中介紹綽號「香蕉」之人，及某人與綽號「牛皮」
      「香蕉」聯絡交易毒品之事宜等通話內容，至通話人是否
      為被告，為被告何人，由通訊監察譯文中無法得知。又卷
      內並無綽號「香蕉」、「牛皮」之人真實姓名及年籍住居
      所，致無從查明該等不詳之人向被告三人購買毒品之時間
      、地點、數量及價格。自不得僅以上開通聯紀錄資為被告
      三人有販賣第一級毒品海洛因或第二級毒品安非他命犯行
      之依據。綜上，檢察官此部分起訴犯行，所舉證據不足為
      被告三人有此部分犯行之積極證明。是被告丙○○與乙○○涉犯販賣第二級毒品部分，應屬不能證明，自應為無罪
      之諭知。至被告甲○○、丙○○與乙○○販賣第一級毒品
      部分與許全材、吳政隆及綽號「香蕉」、「牛皮」部分，
      公訴人認此部分與上開論罪部分有連續犯之裁判上一罪關
      係，爰不另為無罪之諭知。
（四）綜上所述，原判決認事用法均無不合，量刑亦屬適當，被
      告三人上訴否認犯罪；檢察官上訴仍認被告、丙○○、乙○○販賣第二級毒品部分應成立犯罪，指摘原判決不當，
      均無理由，應予駁回。
六、被告丙○○經合法傳喚，無正當理由不到庭，爰不待其陳述
    ，逕行判決，併予敘明。
據上論斷，應依刑事訴訟法第368條、第371條，判決如主文。
本案經檢察官邱美育到庭執行職務。
中    華    民    國    95    年    3     月    8     日
                  刑事第八庭審判長法  官  鄭文肅
                                  法  官  江國華
                                  法  官  楊炳禎
以上正本證明與原本無異。
如不服本判決，應於收受送達後10日內向本院提出上訴書狀，其
未敘述上訴之理由者並得於提起上訴後10日內向本院補提理由書
（均須按他造當事人之人數附繕本）。
                                  書記官  廖素花
中    華    民    國    95    年    3     月    8     日
附錄：本案論罪科刑法條全文
毒品危害防制條例第4條第1項、第2項
製造、運輸、販賣第一級毒品者，處死刑或無期徒刑；處無期徒
刑者，得併科新臺幣1千萬元以下罰金。
製造、運輸、販賣第二級毒品者，處無期徒刑或 7 年以上有期徒
刑，得併科新臺幣 7 百萬元以下罰金。
毒品危害防治條例第8條第1項
轉讓第一級毒品者，處 1 年以上 7 年以下有期徒刑，得併科新
臺幣 1 百萬元以下罰金。


司法院資訊處製作；財團法人民間司法改革基金會備份。
